【裁判字號】    99,聲,3418
【裁判日期】    990903
【裁判案由】    聲請具保停止羈押
【裁判全文】
臺灣臺中地方法院刑事裁定              99年度聲字第3418號
聲  請  人
即  被  告  甲○○
選任辯護人  張右人律師
上聲請人即被告因涉犯毒品危害防制條例案件，業經本院以99年
度訴字第1757號受理在案，茲聲請人（即被告）聲請具保停止羈
押，本院裁定如下：
   主    文
聲請駁回。
    理    由
一、聲請意旨略以：按法院對被告所執行之羈押，本質上係屬為
    保全被告使訴訟程序得以順利進行，或為保全證據，或為保
    全對被告刑罰之執行之目的，而對被告所實施之對人強制處
    分，是對被告有無羈押之必要，當由法院以有無刑事訴訟法
    第101條所定之羈押要件及有無羈押之必要，而為裁量認定
    。復依釋字第665號解釋意旨，法院審查被告有無羈押之必
    要，應審酌(一)被告犯罪嫌疑是否重大、(二)有無羈押原因、(三)
    有無羈押必要性即是否符合比例原則等要件。本件被告甲○
    ○（下稱被告）對於全部案情，已供述甚詳，無串證之虞；
    且被告有固定居所，育有子女，並無證據顯示被告有逃亡之
    虞，羈押原因實不存在。再者，被告之父親蘇火塗因罹患肝
    硬化重症，已進出醫院加護病房多次，醫院亦發出多張病危
    通知單，情況危急，主治醫師並向被告之妹妹表示，被告父
    親實難康復，時日無多，所餘壽命恐剩1至2個月，懇請審酌
    上情而准予交保，讓被告能在父親最後的歲月，侍奉湯藥，
    稍盡人子孝道等語。
二、經查：
  (一)本件被告因違反毒品危害防制條例案件，由本院以99年度訴
    字第1757號案件審理中（業已辯論終結，訂於99年9月16 日
    宣判），並經本院訊問及核閱相關卷證後，以被告所為犯行
    中有涉及違反毒品危害防制條例第4條第2、3項之販賣第二
    、三級毒品罪，嫌疑重大，其中販賣第二級毒品罪係無期徒
    刑或7年以上有期徒刑之重罪，堪認有逃亡之虞，非予羈押
    ，顯難進行審判、執行，而有羈押之必要，依刑事訴訟法第
    101條第1項第1款、第3款規定，自99年6月23日起羈押在案
    ，核先敘明。
  (二)按司法院大法官會議釋字第665號解釋，並非直接宣告刑事
    訴訟法第101條第1項第3款之規定違憲。至就刑事訴訟法第
    101條第1項第3款規定之合憲解釋，究應如何限縮？由該號
    解釋之解釋理由書中明載：「刑事訴訟法第101條第1項第3
    款規定之羈押，係因被告所犯為死刑、無期徒刑或最輕本刑
    為5年以上有期徒刑之罪者，其可預期判決之刑度既重，該
    被告為規避刑罰之執行而妨礙追訴、審判程序進行之可能性
    增加，國家刑罰權有難以實現之危險，該規定旨在確保訴訟
    程序順利進行，使國家刑罰權得以實現，以維持重大之社會
    秩序及增進重大之公共利益，其目的洵屬正當。又基於憲法
    保障人民身體自由之意旨，被告犯上開條款之罪嫌疑重大者
    ，仍應有相當理由認為其有逃亡、湮滅、偽造、變造證據或
    勾串共犯或證人等之虞，法院斟酌命該被告具保、責付或限
    制住居等侵害較小之手段，均不足以確保追訴、審判或執行
    程序之順利進行，始符合該條款規定，非予羈押，顯難進行
    追訴、審判或執行之要件，此際羈押乃為維持刑事司法權有
    效行使之最後必要手段，於此範圍內，尚未逾越憲法第23條
    規定之比例原則，符合本院釋字第392號、第653號、第654
    號解釋意旨，與憲法第8條保障人民身體自由及第16條保障
    人民訴訟權之意旨，尚無違背。」等語可知，上開大法官會
    議解釋並非單純宣告刑事訴訟法第101條第1項第3款之重罪
    羈押原因係屬違憲，而係要求附加考量被告除犯重罪外，是
    否有「相當理由」認為其有逃亡、湮滅、偽造、變造證據或
    勾串共犯或證人等之虞。而所謂之「相當理由」，係指重罪
    羈押之發動，被告如何併存有逃亡或滅證之虞，於判斷具體
    個案之情況，應有「合理之依據」，不得出以揣測；與第1
    、2款之所定，僅止程度判斷上之差異（說服法院之程度）
    ，並非本質有何不同，而在整體評價上，針對所有不利於被
    告之情狀，舉凡得以任何方式之調查，本乎刑事科學之經驗
    為綜合判斷，而足以使具有一般社會通念之人多數認為具有
    相當高蓋然性之可信度者即可。其門檻固毋須達於足認確已
    存在之程度，但仍應高於「合理之懷疑」。倘該等情狀事實
    已被評價為達到第1款或第2款羈押原因之門檻，除已滿足第
    3款重罪羈押之限縮條件，並為羈押原因之競合。風聞傳說
    固無足論；傳聞證據或傳聞供述，被告之品格證據與其所有
    之個人關係，其來有自之情資線報，甚至經查證有其可靠性
    之匿名檢舉以及其他可得之訊息資料，則均可供為判斷審酌
    是否具有相當理由之依據（最高法院98年度台抗字第691號
    裁定可資參照）。況依法條之體系解釋，該等附加考量與單
    純考量同條第1項第1款、第2款之羈押原因仍有程度之不同
    ，應予區別，否則不啻等同於廢除同條第1項第3款之羈押原
    因。基此，伴同重罪羈押予以考量之逃亡之虞，與單純成為
    羈押原因之逃亡之虞其強度應有差異，亦即伴同重罪羈押考
    量之逃亡之虞其理由強度可能未必足夠成為單獨之羈押原因
    ，然得以與重罪羈押之羈押原因互佐。衡諸本件被告因涉犯
    上開重罪經起訴，且知悉該等犯罪之法定刑非輕，被告逃匿
    以規避審判程序進行及刑罰執行之可能性甚高，有相當理由
    足認為其有逃亡之虞，本件若命被告具保、責付或限制住居
    等侵害較小之手段，均不足以確保審判或執行程序之順利進
    行，依本案訴訟進度，仍有羈押被告之必要。
  (二)被告雖另以其父親之身體狀況不佳為由，聲請具保停止羈押
    ，惟此等個人家庭狀況經核與刑事訴訟法有關羈押審核之要
    件並無關連性，果被告有家中確有要事，自可循看守所相關
    規定申請返家探視，本院實無從據此而為被告聲請具保停止
    羈押之准駁。
  (三)另被告並無特殊身體疾病，亦非婦女而有懷孕之可能，是本
    院依被告所涉犯罪之法定刑度以及上揭身體狀況，認尚與刑
    事訴訟法第114條各款所定不得駁回聲請具保停止羈押之事
    由不相符合，非屬法定應具保停止羈押事由。
三、是本院審酌上情，並斟酌被告販賣第二、三級毒品，助長毒
    品氾濫，損害社會安全及國人健康甚鉅，基於所涉犯罪事實
    對社會侵犯之危害性及國家刑罰權遂行之公益考量，認對被
    告維持羈押處分係適當、必要，合乎比例原則，被告羈押原
    因仍然存在，不能因具保而使之消滅，有繼續予以羈押之必
    要，其聲請具保停止羈押，自難准許，應予駁回。
四、依刑事訴訟法第二百二十條，裁定如主文。
中    華    民    國    99    年    9    月     3    日
                  刑事第十一庭審判長法  官  林慧英
                                    法  官  江奇峰
                                    法  官  林學晴
以上正本證明與原本無異。
如不服本裁定，應於收受送達後5日內向本院提出抗告狀。（應
附繕本）
                                    書記官  簡雅文
中    華    民    國    99    年    9     月     3    日

司法院資訊處製作；財團法人民間司法改革基金會備份。
